臺灣高等法院臺中分院刑事判決　　　　 96年度上訴字第132號
上　訴　人
即　被　告　甲○○
上列上訴人因毒品危害防制條例案件，不服臺灣臺中地方法院95
年度訴字第2994號中華民國95年11月22日第一審判決（起訴案號
：臺灣臺中地方法院檢察署95年度毒偵字第4149號），提起上訴
，本院判決如下：
    主  文
原判決撤銷。
甲○○施用第一級毒品，處有期徒刑柒月；扣案之第一級毒品海
洛因拾參包（合計淨重貳點參伍公克，空包裝總重貳點伍肆公克
）均沒收銷燬之。又施用第二級毒品，處有期徒刑參月；扣案之
第二級毒品甲基安非他命壹包（毛重捌點壹貳公克）沒收銷燬之
。主刑部分應執行有期徒刑捌月。
    事  實
一、甲○○曾因施用毒品案件，經原審法院裁定送勒戒處所觀察
    、勒戒後，認無繼續施用毒品之傾向，於民國95年3月10 日
    釋放，並由臺灣臺中地方法院檢察署檢察官以95年度毒偵字
    第784號為不起訴處分確定。詎其仍不知戒絕毒癮，復於受
    前開觀察、勒戒之執行完畢釋放後5年內，基於施用第一級
    毒品海洛因之犯意，於95年8月21日下午4時許止，在其臺中
    縣大雅鄉○○路80號206室之居處內，以將少許海洛因摻於
    香煙內點燃後吸其煙霧之方式，施用第一級毒品海洛因1 次
    。其另基於施用第二級毒品甲基安非他命之犯意，於95年8
    月20日下午4時許止，亦在上址居處內，以將少許甲基安非
    他命置於玻璃球吸食器內再於其下點火燒烤後吸其煙霧之方
    式，施用第二級毒品甲基安非他命1次。嗣於95年8月21日下
    午6時30分許，為警據報前往臺中縣大雅鄉○○路80前埋伏
    盤查，而於其所駕車牌號碼7936- PR號自用小客車後乘客座
    上，扣得第一級毒品海洛因13包（合計淨重2.35公克、空包
    裝總重2.54公克）、第二級毒品甲基安非他命1包（毛重
    8.12公克），經將其帶返警局採集尿液送驗後，查悉上情。
二、案經臺中市警察局第六分局報請臺灣臺中地方法院檢察署檢
    察官偵查起訴。
    理  由
一、右揭施用第一、二級毒品犯行，業據被告甲○○於原審審理
    時坦承不諱，參酌：I被告接受驗尿結果，呈嗎啡及安非他
    命陽性反應，有臺中市警察局第六分局委託檢驗尿液代號與
    真實姓名對照表、採集尿液鑑定同意書及詮昕科技股份有限
    公司濫用藥物尿液檢驗報告（附於95年度毒偵字第4149號卷
    第5頁）各1份；II第一級毒品海洛因13包（合計淨重2.35公
    克、空包裝總重2.54公克）、第二級毒品甲基安非他命1包
    （毛重8.21公克）扣案及法務部調查局鑑定書1份（附於原
    審卷第11頁）、臺中市警察局第六分局搜索扣押筆錄、扣押
    物品目錄表各1份、查獲現場與扣案物品相片4張在卷等證據
    ，被告之自白與事實相符。又，被告曾因施用毒品案件，經
    原審法院裁定送勒戒處所觀察、勒戒後，認無繼續施用毒品
    之傾向，於民國95年3月10 日釋放，並由臺灣臺中地方法院
    檢察署檢察官以95年度毒偵字第784號為不起訴處分確定等
    情，亦有臺灣高等法院被告全國前案紀錄表一份在卷可稽，
    其五年內再於前揭時間施用毒品海洛因、安非他命，被告犯
    行已經證明，應依法論科。
二、核被告所為，係犯毒品危害防制條例第十條第一項之施用第
    一級毒品、第二項之施用第二級毒品罪。被告所犯上開施用
    第一、第二級毒品二罪間，犯意各別行為互殊，應予分論併
    罰。
三、公訴意旨另以：被告除上開施用毒品海洛因及安非他命各一
    次外，復基於反覆施用第一級毒品海洛因之犯意，自95 年6
    月中旬某日起至95年8月20日止，在其臺中縣大雅鄉○○路
    80號206室之居處內，以將少許海洛因摻於香煙內點燃後吸
    其煙霧之方式，及約每天施用1次之頻率，施用第一級毒品
    海洛因多次。其另基於反覆施用第二級毒品甲基安非他命之
    犯意，自95年8月初某日起至95年8月19日止，亦在上址居處
    內，以將少許甲基安非他命置於玻璃球吸食器內再於其下點
    火燒烤後吸其煙霧之方式，施用第二級毒品甲基安非他命共
    2次，因認被告另涉有施用第一、二級毒品犯嫌。惟查：
  (一)按犯罪事實應依證據認定之，無證據不得推定其犯罪事實，
    刑事訴訟法第一百五十四條第二項定有明文。而認定犯罪事
    實所憑之證據，須適於為被告犯罪事實之證明者，始得採為
    斷罪資料。被告之自白，雖為證據之一種，但依刑事訴訟法
    第一百五十六條第一項規定，被告之自白，須非出於強暴、
    脅迫、利誘、詐欺、違法羈押或其他不正之方法，且與事實
    相符者，始得為證據。又依同條第二項規定，被告之自白，
    不得作為有罪判決之唯一證據，仍應調查其他必要之證據，
    以察其是否與事實相符。立法目的乃欲以補強證據擔保自白
    之真實性，亦即以補強證據之存在，藉之限制自白在證據上
    之價值，防止偏重自白，發生誤判之危險。
  (二)被告就此部分之犯嫌，固據其於原審審理時自白在卷，然前
    揭驗尿結果及扣案毒品等證據，僅足以就被告前揭認定有罪
    之施用毒品海洛因及安非他命各一次部分為佐證。就此部分
    ，既乏積極證據足佐，依前開說明，即不得單以被告自白為
    其不利認定，惟公訴人就此部分與前開有罪部分，依集合犯
    包括一罪起訴，不另為無罪諭知。
  (三)至起訴書及原審判決，以被告多次施用毒品應成立集合犯一
    節，按學理上所稱「集合犯」之態樣，即依一般社會通念，
    特定犯罪行為具有反覆實施之特性，立法者於制定刑罰法律
    之初，亦已認知該種行為類型之反覆性，而有意藉由法條中
    客觀構成要件之行為要素，涵括上開具有反覆實施特性之數
    個犯罪行為，仍僅接受一次刑法之評價為已足；然施用毒品
    犯罪，或為零星偶一之施用，或長期不間斷的反覆施用，均
    有其可能性，是自難認立法者於制定刑罰法律之初，已認知
    施用毒品行為必屬具反覆性之犯罪，且有意藉由法條中客觀
    構成要件之行為要素，涵括上開具有反覆實施特性之數個犯
    罪行為。況實務上最高法院歷來僅將專以觸犯該等法條之罪
    ，為其日常生活之職業者之常業犯，認為其性質上屬多數行
    為之集合犯，在法律上將之擬制為一罪（即學理上稱之實質
    上一罪）（最高法院92年台上字5115號判決、92年台上字第
    4959號判決、93年台上字第3609號判決、94年台上字第4567
    號判決）。95年7月1日刑法修正施行，既依據「刑罰公平原
    則」之考量，刪除有關連續犯之規定，並將含有連續犯性質
    之常業犯一併全數刪除（參見刑法修正草案總說明），則再
    以集合犯之概念評價多數施用毒品之行為，即有不當，因此
    ，多次施用毒品犯罪之行為，當無論以「集合犯」之餘地，
    此時則應回歸一般刑法上行為單、複數之認定，而予論罪科
    刑，較稱妥適。檢察官及原審法院所持見解，為本院所不認
    同，併予敘明。
四、原審就被告予以論罪科刑，固非無見，惟查原判決就現有之
    證據，違反證據法則，認定被告尚有前項所示犯行，應有未
    洽，被告上訴，認應以輔導、治療代替刑罰云云，雖屬無據
    ，然原判決既有未當之處，仍應由本院將原判決予以撤銷改
    判。被告於五年內，猶無悔改之意再為本件犯行，被告施用
    毒品，除戕害自身之健康、生命外，並已衍生危害家庭之不
    良後果，且損及社會、國家之整體利益。被告二犯施用毒品
    案件，均經觀察、勒戒，已無繼續施用之傾向，為檢察官不
    起訴處分在案，尚不能深切體悟，自愛自重，猶不顧施用毒
    品對其個人、家庭及社會、國家所造成之危害及負累，而再
    犯之，難認其罪責係屬輕微，自應受相當之刑罰制裁，始符
    社會正義，爰審酌上情，及本件檢察官並未上訴，本院認定
    之施用毒品次數復較原審為少，不宜宣告較原審為重之刑等
    一切情狀，各量處如主文所示之刑，並定其應執行刑。扣案
    之第一級毒品海洛因13包（合計淨重二點三五公克，空包裝
    總重二點五四公克）及第二級毒品甲基安非他命1包（毛重
    八點一二公克，均依法沒收銷燬之。
五、被告經合法傳喚，無正當理由不到庭，爰不待其陳述，逕行
    判決。
六、據上論斷，應依刑事訴訟法第369條第1項前段、第364條、
    第371條、第299條第1項前段，毒品危害防制條例第10條第1
    項、第2項、第18條第1項前段，刑法第11條、第51條第5款
    。
本案經檢察官乙○○到庭執行職務。
中　　華　　民　　國　　96　　年　　2　　月　　 7　　日
            刑事第四庭    審判長法　官  洪  耀  宗
                                法　官  江  德  千
                                法　官  劉  登  俊
上列正本證明與原本無異。
除施用第二級毒品部分不得上訴外，其餘得上訴。
如不服本判決應於收受送達後十日內向本院提出上訴書狀，其未
敘述上訴之理由者並得於提起上訴後十日內向本院補提理由書 (
均須按他造當事人之人數附繕本。
                                書記官  粘  銘  環
中　　華　　民　　國　　96　　年　　2　　月　　 7　　日
